【裁判字號】    99,交聲,2621
【裁判日期】    991029
【裁判案由】    交管條例聲異
【裁判全文】
臺灣板橋地方法院交通事件裁定        99年度交聲字第2621號
原處分機關  交通部公路總局臺北區監理所
異  議  人
即受處分人  吳進賢
上列異議人即受處分人因違反道路交通管理處罰條例案件，對於
交通部公路總局臺北區監理所於民國99年8 月17日以北監營裁字
第裁40-C00000000號所為之裁決處分（原舉發案號：臺北縣政府
警察局99年6 月20日北縣警交大字第C00000000 號），聲明異議
，本院裁定如下：
    主  文
異議駁回。
    理  由
一、原處分意旨略以：異議人即受處分人吳進賢於民國99年6 月
    20日上午4 時45分許，駕駛車牌號碼186-A6號營業用小客車
    ，在臺北縣深坑鄉○○路○ 段與北深路2 段25巷之交岔路口
    ，因「駕駛車輛行經有燈光號誌管制之交岔路口闖紅燈」之
    違規行為，經臺北縣政府警察局新店分局深坑分駐所警員楊
    智雄當場攔停並製單舉發，嗣原處分機關交通部公路總局臺
    北區監理所調查後，於99年8 月17日以北監營裁字第裁40-C
    00000000號裁決書，依道路交通管理處罰條例第53條第1 項
    及第63條第1 項第3 款規定，裁處罰鍰新臺幣（下同）2,70
    0 元，並記違規點數3 點等語。
二、聲明異議意旨略以：伊於99年6 月20日上午4 時45分許，行
    經臺北縣深坑鄉○○路○ 段25巷口時，因突遇紅綠燈變換致
    使煞車不及，導致伊所駕車輛越線臨停，但還沒有超過斑馬
    線，恰巧警員楊智雄經過，要求伊下車開違規單，但伊所駕
    車輛明明是紅燈越線，而非闖紅燈，且該警員是在伊所駕車
    輛已呈現停止狀態後，方經過開違規單，如果伊意圖闖紅燈
    ，依常理也應快速通過，豈會呆呆停於現場等待警員開單取
    締？難道伊想將所駕車輛停頓在路中間等著被撞嗎？伊認為
    警員說辭前後矛盾，不足採信，應提出證據（如路口監視器
    ）以證明伊確實闖紅燈，為此，提起本件異議，爰請求撤銷
    原處分云云。
三、按汽車駕駛人，行經有燈光號誌管制之交岔路口闖紅燈者，
    處新臺幣1,800 元以上5,400 元以下罰鍰，道路交通管理處
    罰條例第53條第1 項定有明文。又汽車駕駛人有道路交通管
    理處罰條例第53條情形者，除依原條款處罰鍰外，並予記違
    規點數3 點，復為該條例第63條第1 項第3 款所明定。
四、經查：
  (一)異議人於99年6 月20日上午4 時45分許，駕駛車牌號碼186-
    A6號營業用小客車，沿臺北縣深坑鄉○○路○ 段行駛，途經
    該路段與北深路2 段25巷有燈光號誌管制之交岔路口時，闖
    紅燈左轉往北深路2 段25巷行駛，經臺北縣政府警察局新店
    分局深坑分駐所警員楊智雄當場攔停並填製北縣警交大字第
    C00000000 號舉發違反道路交通管理事件通知單（下稱舉發
    通知單）予以舉發，嗣原處分機關調查後，於99年8 月17日
    以北監營裁字第裁40-C00000000號裁決書，裁處異議人罰鍰
    2,700 元，並記違規點數3 點等情，除異議人不否認曾在前
    述時間駕車行經臺北縣深坑鄉○○路○ 段而為警攔檢之事實
    外，並有上開舉發通知單、裁決書及臺北縣政府警察局新店
    分局99年8 月11日北縣警店交裁字第0990041330號書函等影
    本各1 件附卷可稽，且據證人即舉發警員楊智雄於本院訊問
    時提出本件違規現場照片2 張並在其上標示東南西北方位後
    具結證述稱：「當時異議人是從東往南方向（按：即由北深
    路2 段左轉往北深路2 段25巷之方向）行駛，我是從南往西
    方向（按：即由北深路2 段25巷左轉往北深路2 段之方向）
    行駛，巡邏車是我駕駛的，當我到達路口時，我目光所及我
    前方的號誌是綠燈，照片上包子店前的交通號誌顯示倒數秒
    數是22到20秒之間，當我行駛到下方照片的地點時，我是綠
    燈，他方向的號誌是紅燈，我們差點發生車禍，他的車輛差
    點撞到我巡邏車的右前門那邊，大約是下方照片顯示比較接
    近路口的紅色車輛所在位置，雙方剛好在那裡停住，沒有撞
    到，我就請異議人到旁邊，並詢問他為什麼紅燈左轉，異議
    人說他是從早上營業到晚上，有點精神不濟，對於路況不熟
    ，而且又是晚上，所以沒有注意到就過來了，我發現從他那
    邊的停止線到雙方停下來的地方，大約20幾公尺，幾乎越過
    路口，所以我就依道路交通管理處罰條例第53條的規定舉發
    他闖紅燈」、「是二台車發現快要發生車禍，（異議人）才
    緊急煞車，才停在路口中間」等語。參照證人楊智雄提出之
    上開違規現場照片及其證述上情可知，證人楊智雄當時係駕
    車執行巡邏勤務，途經臺北縣深坑鄉○○路○ 段與北深路2
    段25巷交岔路口時，欲由北深路2 段25巷左轉往北深路2 段
    （即南轉西方向）行駛時，適異議人駕駛車牌號碼186-A6號
    營業用小客車自北深路2 段左轉往北深路2 段25巷（即東轉
    南方向）行駛，二車於行將發生車禍之際，及時煞停而未發
    生碰撞，證人楊智雄始對異議人製單舉發，則衡諸證人楊智
    雄乃親身經歷前述險肇致車禍之經過，並於當下即對異議人
    進行舉發，其對於當時異議人之行車方向及動態，當無誤認
    之可能。而證人楊智雄所指二車險些發生碰撞之地點係在其
    所提出下方照片顯示比較接近路口之紅色車輛所在位置，對
    照該張照片可知，該地點已在前述交岔路口中央；況證人楊
    智雄當時駕車執行巡邏勤務，係欲自臺北縣深坑鄉○○路○
    段25巷左轉往北深路2 段（即南轉西方向）行駛，而異議人
    係駕車欲自北深路2 段左轉往北深路2 段25巷（即東轉南方
    向）行駛，倘異議人駕車行經該交岔路口遇紅燈時，僅係超
    越停止線而未進入路口並由東左轉往南方向行駛，焉有可能
    險些與欲由南轉西方向行駛之證人楊智雄所駕車輛發生碰撞
    ？是異議人辯稱：伊僅係紅燈越線，並未闖紅燈進入路口云
    云，無非事後卸責之詞，不足採信。又證人楊智雄與異議人
    駕車之行車方向不同，各自行車方向之交通號誌亦異，是證
    人楊智雄已證述其駕車行駛至前述交岔路口時，伊行車方向
    之號誌為綠燈，且顯示倒數秒數尚有22至20秒之間，足見當
    時異議人行車方向之號誌應仍為紅燈無訛。再參以證人楊智
    雄與異議人間，不僅未有任何怨隙，且係毫不相識之人，衡
    情，證人楊智雄應無設詞攀誣或虛構違規事實以陷害異議人
    之理，抑且，警員執行公務時，本身即受有行政懲處責任之
    監督，而且其到庭具結作證，更係以刑事責任擔保其證言之
    真實性，故證人楊智雄前揭證述以及其所紀錄舉發之本件違
    規事實，應堪採信。從而，異議人駕車沿臺北縣深坑鄉○○
    路○ 段行駛，途經北深路2 段與北深路2 段25巷交岔路口時
    遇紅燈，仍進入路口欲左轉往北深路2 段25巷行駛，其有闖
    紅燈之違規行為至明。
  (二)又按交通違規行政爭訟之舉證責任原理，應非如刑事案件中
    ，必須超越任何合理懷疑，始可為有罪判決之嚴格程度，而
    係應與民事訴訟之舉證責任原理相類似，亦即基本上應就行
    政機關與人民所各自主張有利於己之事實，分配其應盡之舉
    證責任，而非逕予準用刑事訴訟上之「無罪推定」原則，此
    觀諸行政訴訟法第136 條規定行政訴訟程式準用民事訴訟法
    第277 條舉證責任分配原則之立法意旨亦明。況員警舉發交
    通違規，係道路交通管理處罰條例所規定之職權行使。闖紅
    燈等違規行為之取締，依其違規行為本質，本多係在瞬間發
    生，通常多委由當場執行取締違規公務員之認識與判斷，必
    須為立即之取締作為，此為達成維持交通秩序目的所必要，
    且依道路交通管理處罰條例之規定，此種立即性之舉發違規
    ，多依員警之認知、判斷已足，並無須另有其他積極佐證。
    此係因執行職務之公務員，通常多具有一定之考選資格與專
    業訓練，且其執法之對象係不特定大眾，故其立場經立法機
    關推定，應具有客觀、中正與公平之特質，而無故意偏頗之
    虞，是此種逕由公務員所為之事實認定，除非有其他積極證
    據，足資認定公務員於執行職務時，有故意或過失侵害人民
    權利之情形，或處分本身有重大明顯之瑕疵而應予撤銷者外
    ，否則本於行政目的達成之必要與公權力之尊重、公信力之
    維持，司法機關宜予尊重。此外，異議人亦無證據證明該上
    開員警有何捏造事實之情事，自難遽謂本件舉發有何不法情
    事，是以異議人空言辯稱其未闖紅燈云云，實無足採。
五、綜上所述，異議人確有在有燈光號誌管制之交岔路口闖紅燈
    之違規行為甚明。據此，原處分機關依道路交通管理處罰條
    例第53條第1 項及第63條第1 項第3 款之規定，裁處異議人
    罰鍰2,700 元，並記違規點數3 點，核無違法或不當，本件
    異議為無理由，應予駁回
據上論斷，應依道路交通案件處理辦法第19條，裁定如主文。
中    華    民    國    99    年    10    月    29    日
                  交通法庭   法  官  王瑜玲
以上正本證明與原本無異
如不服本裁定應於送達後5日內向本院提出抗告狀
                             書記官  謝嘉玲
中    華    民    國    99    年    11    月    5     日

司法院資訊處製作；財團法人民間司法改革基金會備份。
